臺灣基隆地方法院民事判決　　　　　　　　 94年度訴字第4號
　　原　　　告　乙○○
　　訴訟代理人　李進成律師
　　被　　　告　丙○○
　　　　　　　　甲○○
上列當事人間請求損害賠償事件，經本院刑事庭移送前來，本院
於民國94年3 月11日言詞辯論終結，並判決如下：
    主      文
被告應連帶給付原告新臺幣貳拾萬元，及被告丙○○自民國九十
三年十月二十二日起至清償日止、被告甲○○自民國九十三年十
一月十一日起至清償日止，按年息5%計算之利息。
原告其餘之訴駁回。
訴訟費用由被告連帶負擔百分之十一，餘由原告負擔。
本判決原告勝訴部分得假執行。
原告其餘假執行之聲請駁回。
    事實及理由
一、被告甲○○經合法通知，未於言詞辯論期日到場，核無民事
    訴訟法第386 條各款所列情形，爰依民事訴訟法第385 條第
    1 項前段之規定，准原告之聲請，由其一造辯論而為判決。
二、原告起訴主張：原告與被告丙○○為夫妻，且復為被告甲○
    ○所明知，乃被告甲○○竟仍先後於民國92年6 月間某日、
    92年8 月18日晚間8 時許，連續二次與被告丙○○發生性關
    係；最後一次，適為原告偕同徵信社人員在基隆市○○路7
    號之「柯達飯店」查獲並報警究辦，而先經檢察官向本院聲
    請以簡易判決處刑，再經本院刑事簡易庭、本院刑事合議庭
    以被告丙○○與人通姦、被告甲○○與人相姦之罪證明確為
    由，各別判處被告二人有期徒刑五月在案。茲被告之所為，
    實已嚴重破壞原告婚姻生活之幸福、美滿，並造成原告精神
    上之莫大痛苦。為此，乃依民法第184 條第1 項後段、第18
    5 條、第195 條之規定，訴請被告連帶賠償原告新臺幣（下
    同）1,800,000 元，及自起訴狀繕本送達之翌日起至清償日
    止，按年息5%計算之利息，並聲明願供擔保，請准為假執行
    之宣告等語。
三、被告丙○○固不否認原告起訴主張之通姦事實（被告丙○○
    於本院94年2 月2 日言詞辯論時，稱其對本院刑事庭認定之
    犯罪事實並無意見），惟另以伊沒有錢賠等語置辯，並求為
    駁回原告之訴。
四、本院得心證之理由：
  (一)原告起訴主張其與被告丙○○為夫妻，且復為被告甲○○所
    明知；乃被告甲○○竟於渠等婚姻關係存續中，先後於92年
    6 月間某日、92年8 月18日晚間8 時許，二次與被告丙○○
    發生性關係；最後一次，適為原告偕同徵信社人員在基隆市
    ○○路7 號之「柯達飯店」內查獲等事實，業經原告提出被
    告丙○○
    爭，復經證人蔡麗琴（原告及被告丙○○所生之女）、陳俊
    傑（基隆市警察局第二分局信六路派出所員警）於檢察官偵
    查中證述明確，且有偵查卷附之切結書影本乙紙、「柯達飯
    店」住房內床褥使用現狀照片乙幀及檢察官勘驗筆錄（勘驗
    內容係徵信社人員會同原告在「柯達飯店」內抓姦而拍攝之
    現場情形）可資參佐。又被告丙○○因上開與被告甲○○之
    通姦行為；被告甲○○因上開與被告丙○○之相姦行為，經
    檢察官向本院聲請以簡易判決處刑後，本院刑事簡易庭、刑
    事合議庭乃先後以93年度基簡字第660 號刑事簡易判決、93
    年度簡上字第118 號刑事判決，各別判處被告有期徒刑五月
    確定。此亦據本院職權調取上開93年度簡上字第118 號刑事
    卷宗（包括上開93年度基簡字第660 號刑事卷宗及臺灣基隆
    地方法院檢察署93年度偵續字第11號偵查卷宗）核閱屬實。
    綜上，自堪信原告此部分之主張為真實。
  (二)按民法第184 條第1 項前段規定，以權利之侵害為侵權行為
    要件之一，故有謂非侵害既存法律體系所明認之權利，不構
    成侵權行為。惟同法條後段規定，故意以背於善良風俗之方
    法加害於他人者，亦同。則侵權行為係指違法以及不當加損
    害於他人之行為而言，至於侵害係何權利，要非所問。而所
    謂違法以及不當，不僅限於侵害法律明定之權利，即違反保
    護個人法益之法規，或廣泛悖反規律社會生活根本原理之公
    序良俗者，亦同。通姦之足以破壞夫妻間之共同生活，是其
    自非法之所許，此從公序良俗之觀點可得斷言，不問所侵害
    係何權利，對於配偶之他方應構成共同侵權行為。又婚姻既
    係以夫妻之共同生活為其目的，配偶自應互相協力以保持其
    共同生活之圓滿安全及幸福；故夫妻互守誠實，實為確保其
    共同生活之圓滿安全及幸福之必要條件，職故，自應解為配
    偶因婚姻契約而互負誠實義務；配偶之一方行為不誠實，破
    壞婚姻共同生活之圓滿安全及幸福者，即為違反婚姻契約之
    義務並侵害配偶他方之權利（最高法院55年臺上字第2053號
    判例意旨參照）。次按人格權受侵害時，得請求法院除去其
    侵害；有受侵害之虞時，得請求防止之；前項情形，以法律
    有特別規定者為限，得請求損害賠償或慰撫金；又不法侵害
    他人之身體、健康、名譽、自由、信用、隱私、貞操，或不
    法侵害其他人格法益而情節重大者，被害人雖非財產上之損
    害，亦得請求賠償相當之金額；其名譽被侵害者，並得請求
    回復名譽之適當處分；前二項規定，於不法侵害他人基於父
    、母、子、女或配偶關係之身分法益而情節重大者，準用之
    。民法第18條及89年5 月5 日始施行之同法第195 條第1項
    、第3 項復有明定。是倘夫或妻基於配偶關係之身分法益，
    受他人故意或過失之不法侵害，或經他人故意以背於善良風
    俗之方法加害，致有非財產上之損害，且其情節重大者，該
    夫或妻自得依民法第184 條第1 項後段及同法第195 條規定
    ，請求非財產之損害賠償。經查：
  (1)原告與被告丙○○婚姻關係存續期間，被告丙○○與被告甲
    ○○既有如前所述之通姦及相姦行為，而明顯干擾或妨害原
    告保持婚姻共同生活圓滿安全之必要條件，並嚴重破壞原告
    之家庭和樂及婚姻和諧，是自堪認被告係故意以背於善良風
    俗之方法侵害原告基於配偶關係之身分法益，且其情節重大
    ；原告因而主張受有精神上之痛苦，亦符合社會一般之通念
    。從而，原告依民法第184 條第1 項後段、第185 條及第19
    5 條規定，請求被告連帶賠償其非財產上之損害，自屬於法
    有據。
  (2)被告丙○○雖抗辯稱：伊目前並無賠償能力等語，然「被告
    有無賠償資力」與「原告請求有無理由」，實屬迥不相牟之
    兩事；就令被告確無給付資力，核其亦屬原告債權將來能否
    獲償或滿足之他事，對被告依法應擔負之賠償責任既不生影
    響，亦不生給付不能之問題（最高法院19年上字第1733號判
    例、29年上字第205 號判例參照），是被告丙○○持此抗辯
    ，求為駁回原告之訴云云，自係一無可取。
  (3)茲被告就原告所受之非財產上損害（精神上痛苦），既應連
    帶負賠償責任，則本件所次應審究者闕為：原告所得據以請
    求被告連帶賠償之範圍究竟如何？
  按人格權、人格法益或身分法益受侵害者，得請求賠償相當
    之金額，民法第195 條固已有明文，惟慰撫金（非財產上損
    害賠償）之金額究否相當，則應斟酌實際加害情形、加害程
    度、加害行為所造成之影響、被害人所受痛苦之程度，併衡
    量兩造之身分、地位、經濟情形及其他各種狀況以為決定（
    最高法院47年臺上字第1221號、51年臺上字第223 號判例意
    旨參照）。又被害人（即原告）身分法益影響之程度，亦應
    以客觀之社會價值為判斷標準，而不得專以被害人主觀之感
    受為斷。
  本院審酌原告與被告丙○○結褵迄今，已四十餘載，婚後並
    共同育有已成年子女六人，此分據兩造陳明在卷（詳見本院
    94年3 月11日言詞辯論筆錄），乃被告嗣竟率爾於92年6 月
    及92年8 月18日為前開通姦、相姦行為，顯見，被告丙○○
    毫不珍惜兩造長久以來所共同經營之婚姻關係，是原告因此
    在精神上所遭受之打擊，固不難想像。惟原告與被告丙○○
    結褵之後，被告丙○○既非長年在外與人通姦，亦非長期棄
    兩造家庭生活或生計於不顧，此觀諸兩造於本院94年3 月11
    日言詞辯論時之當庭陳述即明；參以兩造迄未離婚且仍係共
    同生活（見兩造之通訊地址）等情節，可見本次事件應係被
    告丙○○於92年間結識被告甲○○以後所偶發，且其雖已影
    響及兩造婚姻之和睦，然與其他已至無可挽救之情節相比，
    尚有程度上之明顯差異。並斟酌原告現年59歲（34年7 月27
    日生）、小學畢業，現職洗碗工，月收入平均25,000元至35
    ,000元不等；被告丙○○則現年63年歲（30年10月25日生）
    、小學畢業，90年以前係出任核二廠技工乙職，年收入為21
    ,860元，91年退休以後則陸續從事散工，現為清潔工，月收
    入15,000元至16,000元不等。此或據兩造分別陳明在卷（詳
    見本院94年3 月11日言詞辯論筆錄），或有原告提出之被告
    丙○○各類所得扣繳暨免扣繳憑單及兩造
    可參（被告甲○○因自始未曾到庭辯論，復未曾提出準備書
    狀為任何聲明或陳述，是本院查無資料可憑以為被告甲○○
    之身分、地位、經濟能力等種種條件之參考）。因認本件非
    財產上損害賠償以200,000 元為相當。
  原告固迭稱被告丙○○已陸續將名下之不動產變賣與被告甲
    ○○，是原告所請求之1,800,000 元，實不足以瀰補原告所
    受之損害云云，惟系爭不動產係被告丙○○所有（登記於被
    告丙○○名下），則就令被告丙○○確有原告所指之轉讓、
    出售不動產與被告甲○○之行為，核亦屬所有權人之權利正
    當行使；更何況，原告提起本件訴訟所據以請求者，既係其
    「因被告通姦、相姦行為」所遭受之非財產上損害賠償，則
    本院所得據以判斷者，自亦僅能以此為限。準此，原告執與
    被告通姦、相姦行為毫不相關且復為被告丙○○權利正當行
    使之行為，為其請求被告賠償1,800,000 元之理由，自屬於
    法無據。
五、從而，原告請求被告應連帶給付200,000 元，及被告丙○○
    自93年10月22日起至清償日止、被告甲○○自93年11月11日
    起至清償日止（被告丙○○收受民事起訴狀繕本之時間為93
    年10月21日；被告甲○○收受民事起訴狀繕本之時間則為93
    年11月10日。此均有本院回證在卷可參。），按年息5%計算
    之利息，為有理由，應予准許；至原告逾此範圍之請求，既
    乏依據，應予駁回。
六、又所命給付之金額或價額未逾500,000 元之判決，法院應依
    職權宣告假執行，民事訴訟法第389 條第1 項第5 款定有明
    文。本件判命被告應給付原告之金額為200,000 元，核與上
    開規定相符，此部分自應依職權宣告假執行。至原告其餘假
    執行之聲請，因訴之駁回而失所依附，自應併予駁回。
七、本件事證已臻明確，兩造其餘主張陳述及所提之證據，本院
    自毋庸再予審酌，併此說明。
據上論結，本件原告之訴一部有理由，一部無理由，依民事訴訟
法第79條、第85條第2 項、第385 條第1 項前段、第389 條第1
項第5 款，判決如主文。
中　　華　　民　　國　　94　　年　　3 　　月　　25　　日
                  民事庭法  官  王慧惠
以上正本係照原本作成。
對於本件判決如有不服，應於收受送達後二十日內向本院提出上
訴書狀，敘述上訴之理由，上訴於臺灣高等法院，並按他造當事
人之人數附具繕本。
中　　華　　民　　國　　94　　年　　3 　　月　　25　　日
                        書記官  周俊群
